【裁判字號】    94,交聲,1852
【裁判日期】    950109
【裁判案由】    交管條例聲異
【裁判全文】
臺灣板橋地方法院交通事件裁定      94年度交聲字第1852號
原處分機關  臺北市交通事件裁決所
異  議  人
即受處分人  甲○○
          ?????住臺北縣永和市○○路○ 段24巷24號8 樓
上列受處分人因違反道路交通管理處罰條例案件，對於臺北市交
通裁決所於民國94年9 月29日以北市裁二字第裁22－ZCA030684
號所為之裁決處分（原舉發案號：內政部警政署國道公路警察局
94年7 月15日公警局交字第ZCA030684 號），聲明異議，本院裁
定如下：
    主  文
異議駁回。
    理  由
一、原處分意旨略以：異議人即受處分人甲○○於民國九十四年
    六月二十七日八時五十二分許，駕駛車號：一六一一－DU號
    自用小客車，行經國道一號高速公路南下一百五十二公里處
    時，因於限速一百公里路段，以時速一百十四公里行駛，超
    速十四公里違規，經內政部警察署國道公路警察局第三警察
    隊依採證照片逕行舉發「速限一百公里，經雷達（射）測定
    行速為一百十四公里，超速十四公里」，異議人不服，於九
    十四年八月十五日提出申訴，查違規事實明確，依道路交通
    管理處罰條例第三十三條第一項及同條例第六十三條第一項
    第一款之規定於九十四年九月二十九日掣開北市裁二字第裁
    22 -ZCA030684 號裁決書裁決「在高速公路超速行駛」之規
    定，裁處罰鍰新臺幣（下同）三千元，並記違規點數一點。
二、異議意旨略以：異議人確有於九十四年六月二十七日八時五
    十二分許，駕駛車號：一六一一－DU號自用小客車，行經國
    道一號高速公路南下一百五十二公里處時超速違規，惟因當
    時家母隨車因罹患心肌收縮，情況緊急，恐有不測，情急之
    下加速送醫，超速情形確實是迫於情況緊急，僅請鈞院諒察
    ，請予撤銷裁決云云。
三、按汽車行駛高速公路，應依速限標誌指示，高速公路交通管
    制規則第五條第一項前段定有明文。又汽車行駛於高速公路
    或設站管制之道路，而不遵管制之規定者，處汽車駕駛人新
    臺幣三千元以上六千元以下罰鍰，道路交通管理處罰條例第
    三十三條第一項亦有規定，同條例第六十三條第一項規定汽
    車駕駛人有第三十三條之違規情形者，除依原條款處罰鍰外
    ，並予記違規點數一點。
四、經查：
  (1)異議人自承：當天伊母親身體不適，但是後來並沒有就醫，
    伊就將母親載到泰安休息站，讓母親下車休息，後來伊母親
    狀況就好很多，伊就繼續開車上路，就回到北港，因為沒有
    就醫，拿不出證明來，伊只有一張證明，就是醫院通知伊母
    親要在今年十一月作心律調整器的定期檢查，心律調整器，
    新的一年要檢查一次，舊的就半年要檢查一次，因為這是新
    裝的，所以今年十一月就要作第一次檢查，但違規當時心律
    調整器並無故障等情（同前訊問筆錄）。是異議人所辯情節
    ，既無從提出任何就醫紀錄或客觀證據，難認有何可信之阻
    卻違法事由，尚難逕信。
  (2)異議人辯稱：從永和上路時，伊母親身體就不適，但她說還
    可以撐，過了苗栗，伊母親就感覺很不舒服，覺得噁心，當
    時是過苗栗多一點，沒有交流道，伊加快速度是想到下一個
    交流道再下去，再沿路找醫院云云（九十四年十月二十四日
    訊問筆錄）。然依本院函詢內政部警政署國道公路警察局第
    三警察隊，則覆稱：在該車違規地點之前即南向一百五十點
    二公里處為三義交流道，距離違規地點一點八公里，另於違
    規地點之後，南向一百六十點八公里處為泰安服務區，一百
    六十點八公里處為后里交流道，據違規地點八點八公里，且
    測照地點均編排制服警員值勤。有該隊九十四年十月二十一
    日公警三交字第○九四○三七一八○三號函及所附交流道里
    程表在卷可稽。是異議人果欲循交流道儘速進入平面車道，
    當可於違規地點前下三義交流道，竟捨此不為，亦未向路旁
    之值勤警員求助，已屬有疑，再由卷附異議人違規採證照片
    以觀，異議人於違規時尚行駛於內側車道，並未往外側車道
    移動，亦無從認為當時係在尋找交流道，以便隨時下至平面
    車道，是異議人前揭所辯，已難採認。
五、按交通警員掣單舉發違反道路交通管理處罰條例所列之違規
    事實，本質上為行政處分，係公務員基於職務上權力，依法
    就特定之具體事件所為具有公法上效果之單方行政行為，基
    於公務員為公法上行為具有公信力之原則，該行政處分當可
    被推定為真正，其據以依法處分之事實認定亦為真正無誤。
    本此公信原則，立法者賦予行政機關制定違反道路交通管理
    事件統一裁罰基準及處理細則，使勤務警員得當機處分以達
    其維護交通秩序、安全之行政目的，否則國家行政勢必窒礙
    難行。據此，刑事訴訟法就犯罪證據有關之規定中與屬行政
    秩序罰之交通違規裁罰本質不合之部分，自不在準用之列。
    是綜上所述，堪認異議人上開在高速公路上超速行駛之違規
    事實確實無訛。原處分機關援引上開規定，對異議人裁處罰
    鍰三千元，並記違規點數一點，於法並無違誤或不當之處。
    本件異議為無理由，應予駁回。
據上論斷，應依道路交通案件處理辦法第19條，裁定如主文。
中    華    民    國    95    年    1     月    9     日
                    交通法庭 ??k  官  王偉光
以上正本證明與原本無異
如不服本裁定應於送達後5日內向本院提出抗告狀
              ??              書記官  陳怡君
中    華    民    國    95    年    1     月    10    日


司法院資訊處製作；財團法人民間司法改革基金會備份。
